臺灣新竹地方法院刑事判決
109年度訴字第253號
公  訴  人  臺灣新竹地方檢察署檢察官
被      告  林銘勇



指定辯護人  本院公設辯護人周凱珍    
上列被告因詐欺案件，經檢察官提起公訴（109年度偵字第1345
號），嗣被告於準備程序中就被訴事實為有罪之陳述，經本院告
知簡式審判程序之旨，並聽取被告、辯護人與公訴人之意見後，
本院合議庭裁定由受命法官獨任進行簡式審判程序，判決如下：
    主  文
林銘勇犯以網際網路對公眾散布詐欺取財罪，共貳罪，均累犯，
各處有期徒刑壹年貳月。應執行有期徒刑壹年肆月。
未扣案犯罪所得虛擬貨幣泰達幣陸仟顆、虛擬貨幣華克金伍仟貳
佰克沒收，於全部或一部不能沒收或不宜執行沒收時，追徵其價
額。
    事  實
一、林銘勇明知其無意支付購買虛擬貨幣USDT（即泰達幣，下稱
    泰達幣）、WCG（即華克金，下稱華克金）之價金，竟同時
    基於意圖為自己不法所有之以網際網路對公眾散布而詐欺取
    財、行使變造準私文書、冒用身分而使用他人交付之國民身
    分證、冒名使用他人護照之犯意，為下列之行為：
(一)於民國107年12月8日23時46分許，冒用不知情賴瑞鴻（業經
    新竹地檢以108年度偵字第4629號為不起訴處分確定）之名
    義，以暱稱「瑞」加入在特定多數人得瀏覽通訊軟體「LINE
    」群組「限定粉絲群組絕對低調」內，刊登「請問有人要賣
    m網u嗎」，又於翌日（9日）在該群組內傳送訊息「收M網US
    DT 30.6在收2萬顆大小量都收賣的請密」等收購泰達幣之不
    實訊息而對公眾散布，適蕭佩欣瀏覽該則不實訊息，以通訊
    軟體LINE聯繫林銘勇討論交易事宜，致蕭佩欣陷於錯誤，因
    而自107年12月9日18時10分許起至同日19時59分許，自「MB
    AEX」網站帳戶轉出共計6000顆之泰達幣予林銘勇指定之帳
    戶，林銘勇並以小畫家修改之方式變造臺灣土地銀行網路轉
    帳交易明細電磁紀錄，用以表示其已於同日19時22分許匯款
    18萬3600元至蕭佩欣指定金融帳戶內，再於同日19時22分許
    ，以通訊軟體LINE傳送該變造之電磁紀錄擷圖影像予蕭佩欣
    而行使之，足以生損害於臺灣土地銀行對金融帳戶管理之正
    確性及蕭佩欣之個人權益；林銘勇復傳送其先前向不知情之
    賴瑞鴻取得之賴瑞鴻國民身分證、中華民國護照翻拍照片予
    蕭佩欣，冒用賴瑞鴻名義而行使之，以取信於蕭佩欣，足以
    生損害於蕭佩欣及賴瑞鴻之個人權益。嗣蕭佩欣發覺林銘勇
    未依約支付價金，始知受騙並提起告訴，因而查獲上情。
(二)於108年1月30日某時許，加入某特定多數人得瀏覽通訊軟體
    「LINE」之虛擬貨幣群組內，刊登收購華克金之不實訊息而
    對公眾散布，適鄭亦筑瀏覽該則不實訊息，以通訊軟體LINE
    聯繫林銘勇討論交易事宜，致鄭亦筑陷於錯誤，因而自同日
    12時47分許起至22時7分許，轉出共計5200克之華克金予林
    銘勇指定之帳戶。嗣鄭亦筑發覺林銘勇未依約支付價金，始
    知受騙並提起告訴，因而查獲上情。　　
二、案經蕭佩欣告訴、鄭亦筑訴由新竹縣政府警察局竹北分局報
    告新竹地方檢察署檢察官偵查起訴。
    理  由
一、訊據被告林銘勇於本院準備程序及審理時均坦承不諱（院卷
    第342、406、411-413頁），並據證人即告訴人蕭佩欣、鄭
    亦筑、證人賴瑞鴻於警詢及偵訊時證述明確（竹檢108年度
    他字第347號卷【下稱他347卷】第32-34、53-56、69-70、7
    8-80頁、竹檢108年度偵字第4629號卷【下稱偵4629卷】第3
    -9頁、42-43頁、竹檢108年度偵字第8774號卷【下稱偵8774
    卷】第19-22頁），且有LINE群組「限定粉絲群組絕對低調
    」之對話紀錄擷圖、告訴人蕭佩欣與被告（暱稱「鴻」）間
    之LINE對話紀錄擷圖、被告以（暱稱「鴻」）在上開LINE群
    組之貼文擷圖、被告冒用「賴瑞鴻」之護照、身分證擷圖、
    告訴人蕭佩欣之新竹縣政府警察局竹北分局竹北派出所受理
    刑事案件報案三聯單、受理各類案件紀錄表、內政部警政署
    反詐騙諮詢專線紀錄表、陳報單、告訴人蕭佩欣之手機畫面
    翻拍照片、證人賴瑞鴻之手機畫面翻拍照片、受理刑事案件
    報案三聯單、遭竄改密碼之GOOGLE帳戶擷圖、冒名設立之人
    頭帳戶擷圖、登錄IP位址、告訴人鄭亦筑之華克金交易明細
    及轉帳資料、告訴人鄭亦筑與被告間之LINE對話紀錄擷圖、
    證人賴瑞鴻出具之個資、帳戶被冒用資料、內政部警政署刑
    事警察局之刑事案件移送書、證人賴瑞鴻之臺南市政府警察
    局第四分局安平派出所陳報單、受理各類案件紀錄表、受理
    刑事案件報案三聯單、內政部警政署反詐騙諮詢專線紀錄表
    、受理詐騙帳戶通報警示簡便格式表、金融機構聯防機制通
    報單等在卷可憑（他347卷第8-18、37-39、40、42、50-52
    、57-62、72-76、84-106頁、偵4629卷第16-33頁、偵8774
    卷第8-13、19-20、24-25頁），足認被告自白與事實相符，
    是本案事證明確，被告所為足堪認定，應予依法論科。
二、法律適用：
(一)按以錄音、錄影或電磁紀錄藉機器或電腦處理所顯示之聲音
    、影像或符號，足以表示其用意之證明者，依刑法第220條
    第2項規定，以文書論。而所謂電磁紀錄，謂以電子、磁性
    、光學或其相類之方式所製成，而供電腦處理之紀錄，刑法
    第10條第6項亦有明文。次按就偽造之刑法第220條第2項之
    準文書而言，其內容因須藉由機器設備或電腦處理，始能顯
    示於外，而表示該文書內容及一定用意，故於行為人將偽造
    之準私文書藉由機器或電腦處理，對相對人顯示時，因其已
    有使用該偽造準文書之行為，該行為即達於行使偽造準私文
    書之程度（最高法院91年度台上字第4075號判決意旨參照）
    。經查，被告以小畫家修改之方式變造如犯罪事實欄一(一)
    所示轉帳交易明細之電磁紀錄，用以表徵被告有將系爭款項
    轉予告訴人蕭佩欣之意思，是該等電磁紀錄屬刑法第220條
    第2項所稱之準私文書，被告復透過網路，將前開變造之轉
    帳交易明細之電磁紀錄，傳送告訴人蕭佩欣收受，藉以騙取
    虛擬貨幣，即係將該等變造準私文書予以行使，足以生損害
    於告訴人蕭佩欣個人權益及臺灣土地銀行對金融帳戶管理之
    正確性，而屬行使變造準私文書之犯行。
(二)核被告就犯罪事實欄一(一)所為，係犯刑法第339條之4第1
    項第3款之以網際網路對公眾散布而犯詐欺取財罪、刑法第2
    16條、第210條、第220條第2項之行使變造準私文書罪、戶
    籍法第75條第3項後段之冒用身分而使用他人交付之國民身
    分證罪、護照條例第31條第2款冒名使用他人護照罪；就犯
    罪事實欄二所為，係犯刑法第339條之4第1項第3款之以網際
    網路對公眾散布而犯詐欺取財罪。
(三)被告於犯罪事實欄一(一)變造準私文書後又持以行使，其變
    造之低度行為應為行使之高度行為所吸收，不另論罪。
(四)被告就犯罪事實欄一(一)所示上開各罪間，其間有實行行為
    局部同一之情形，且被告犯罪目的單一，為想像競合犯，應
    依刑法第55條規定，就犯罪事實欄一(一)部分，從一重之以
    網際網路對公眾散布而犯詐欺取財罪處斷。
(五)被告所犯上開2罪，在時間差距上可以分開，且犯意各別， 
     行為互殊，在刑法評價上各具獨立性，應分論併罰。
(六)按裁判上一罪案件，檢察官僅就其中一部事實起訴者，經法
    院審理結果，如認為與未經起訴之其他事實均成立犯罪時，
    依刑事訴訟法第267條規定，其效力及於全部，法院應就全
    部犯罪事實為審判，此為起訴效力之擴張（最高法院98年度
    台上字第7705號判決要旨參照）。被告就犯罪事實欄一(一)
    所示行使變造準私文書罪、冒用身分而使用他人交付之國民
    身分證罪、冒名使用他人護照罪部分，雖未據檢察官提起公
    訴，惟各該部分犯行與檢察官起訴經本院論罪之以網際網路
    對公眾散布詐欺取財犯行部分有想像競合犯之裁判上一罪關
    係，自均為起訴效力所及，應由本院併予審理。　　
(七)被告前因詐欺案件，經臺灣臺中地方法院以104年度訴字第1
    244號判處有期徒刑1年2月確定，於106年9月28日縮短刑期
    執行完畢等情，有臺灣高等法院被告前案紀錄表1份附卷可
    參，其於上開有期徒刑執行完畢後5年內故意再犯本案有期
    徒刑以上之各罪，均為累犯，茲參酌司法院釋字第775號解
    釋意旨，衡以被告曾因同質性之詐欺案件經判刑確定，卻仍
    未能戒慎其行，再犯本案犯罪，顯見其刑罰之反應力薄弱，
    是認加重最低本刑無罪刑不相當之情形，爰均依刑法第47條
    第1項之規定加重其刑。
三、量刑審酌：
　　爰以行為人之責任為基礎，審酌被告本案犯罪所生者為告訴
    人之財產法益侵害，使告訴人所受損害數額非低，更助長現
    今猖獗之詐騙歪風，所為不宜輕縱，且就與被害人關係部分
    ，雖曾於本院達成調解，然被告亦自承仍未依調解方案賠償
    告訴人等情（院卷第413-414頁），是此部分不為有利被告
    之考量；手段、違反義務程度、犯後態度部分，被告利用傳
    送變造交易明細、行使他人身分證件取信他人，透過網際網
    路在通訊軟體LINE群組內刊登不實交易訊息，詐騙他人財物
    或利益，對於上開告訴人個人財產、金融機構對於金融帳戶
    管理之正確性所生危害非輕，損及網路社群及電子交易之互
    信基礎，且增加追查犯罪行為人及犯罪所得去向困難度，亦
    使部分被害人無端遭檢警以嫌疑人身分傳喚，所為實屬不該
    ，然被告於犯後尚知坦承犯罪，此部分尚不為被告不利考量
    ；犯罪動機、目的、所受刺激部分，被告無非係基於不勞而
    獲錢財之心態始為本案犯罪，與一般從事詐欺者之普遍心態
    並無差異，亦不足認定受有何等不當之外在刺激始致犯罪，
    亦均不為被告不利考量；生活狀況、智識程度、品行部分，
    被告於自承學歷為國小畢業、入監前曾從事消防器材組裝工
    、與母親、祖母同住、家庭經濟狀況勉持（院卷第412頁）
    等一切情狀，分別量處如主文所示之刑，並定其應執行之刑
    如主文所示。
四、沒收：
　　未扣案之泰達幣6000顆、華克金5200克，均為被告之犯罪所
    得，且於犯罪既遂時經被告取得事實上支配權，而為屬於被
    告之物，應依刑法第38條之1第1項、第3項規定宣告沒收，
    於全部或一部不能沒收或不宜執行沒收時，追徵其價額。
　　至本件被告詐騙告訴人鄭亦筑部分，雖被告於審理時自承有
    冒用「賴瑞鴻」之護照（院卷第411頁），然此部分係告訴
    人鄭亦筑已遭被告於108年1月30日22時7分許詐得上開華克
    金5200克後，再於隔日即同年1月31日12時11分許，由疑似
    被告另以帳號「MBAe，頭號粉絲」與告訴人鄭亦筑聯繫，並
    提出上開證件而欲取信告訴人鄭亦筑，尚難逕認與本案具有
    一罪之關係。故此部分是否另涉詐欺取財未遂罪嫌、冒名使
    用他人護照罪嫌，宜於本案判決確定後，再由檢察官另行處
    理，併此敘明。
據上論斷，應依刑事訴訟法第273條之1第1項、第299條第1項前
段，判決如主文。
本案經檢察官蔡宜臻提起公訴、檢察官邱宇謙到庭執行職務。
中　　華　　民　　國　　110 　年　　3 　　月　　24　　日
                  刑事第九庭  法　官　李建慶
以上正本證明與原本無異。  
如不服本判決應於收受送達後20日內向本院提出上訴書狀，並應
敘述具體理由；其未敘述上訴理由者，應於上訴期間屆滿後20日
內向本院補提理由書（均須按他造當事人之人數附繕本）「切勿
逕送上級法院」。告訴人或被害人如對於本判決不服者，應具備
理由請求檢察官上訴，其上訴期間之計算係以檢察官收受判決正
本之日期為準。　　　　　　　　　
中　　華　　民　　國　　110 　年　　3 　　月　　24　　日
                              書記官　張慧儀
附錄本案論罪科刑法條全文：
刑法第216條
（行使偽造變造或登載不實之文書罪）
行使第210條至第215條之文書者，依偽造、變造文書或登載不實
事項或使登載不實事項之規定處斷。
　
刑法第220條
（準文書）
在紙上或物品上之文字、符號、圖畫、照像，依習慣或特約，足
以為表示其用意之證明者，關於本章及本章以外各罪，以文書論
。
錄音、錄影或電磁紀錄，藉機器或電腦之處理所顯示之聲音、影
像或符號，足以為表示其用意之證明者，亦同。

刑法第210條
（偽造變造私文書罪）
偽造、變造私文書，足以生損害於公眾或他人者，處5年以下有
期徒刑。
　
刑法第339條之4
犯第339條詐欺罪而有下列情形之一者，處1年以上7年以下有期
徒刑，得併科100萬元以下罰金：
一、冒用政府機關或公務員名義犯之。
二、三人以上共同犯之。
三、以廣播電視、電子通訊、網際網路或其他媒體等傳播工具，
    對公眾散布而犯之。
前項之未遂犯罰之。
　
戶籍法第75條
意圖供冒用身分使用，而偽造、變造國民身分證，足以生損害於
公眾或他人者，處5年以下有期徒刑、拘役或科或併科新臺幣50
萬元以下罰金。
行使前項偽造、變造之國民身分證者，亦同。
將國民身分證交付他人，以供冒名使用，或冒用身分而使用他人
交付或遺失之國民身分證，足以生損害於公眾或他人者，處3年
以下有期徒刑、拘役或科或併科新臺幣30萬元以下罰金。
　
護照條例第31條
有下列情形之一者，處5年以下有期徒刑、拘役或科或併科新臺
幣50萬元以下罰金：
二、冒名使用他人護照。